臺灣高等法院民事判決　　　　　　　　 95年度上易字第999號
上　訴　人　乙○○
訴訟代理人　楊金順律師
複 代理 人　游朝義律師
　　　　　　王景暘律師
被 上訴 人　喜萬年大廈管理委員會
法定代理人　甲○○
　　　　　　　　　　　　樓
被 上訴 人　丙○○
　　　　　　　　　　　　樓
共　　　同
訴訟代理人　沈明欣律師
上列當事人間請求返還房屋等事件，上訴人對於中華民國95年 9
月28日臺灣臺北地方法院94年度訴字第1747號第一審判決提起上
訴，經本院於96年11月6日言詞辯論終結，判決如下：
    主      文
上訴駁回。
第二審訴訟費用由上訴人負擔。
    事實及理由
一、本件上訴人聲明求為判決：(一)原判決廢棄。(二)被上訴人應將
    門牌號碼臺北市中正區○○○路○段100號頂樓房屋如原判決
    附圖所示A部分（下稱系爭A部分建物）騰空返還上訴人。(二)
    被上訴人應自民國（下同）93年4月1日起，至返還前項建物
    之日止，按月連帶給付上訴人新臺幣（下同）8萬8,000元。
    被上訴人聲明求為判決：上訴駁回。
二、上訴人起訴主張：伊原為門牌號碼臺北市中正區○○○路 ○
    段100號12樓之2房屋之所有權人，為供家人居住及12樓出入
    方便，乃於65年至69年間，在12樓頂樓加蓋系爭 A部分建物
    ，詎被上訴人喜萬年大廈管理委員會（下稱被上訴人管委會
    ）及當時之主任委員甲○○，趁伊未居住該 A部分建物之期
    間，竟於92年間，擅自撬開門鎖，將伊放置於該建物內之物
    品棄置，而系爭 A部分建物供作被上訴人管委會之辦公處所
    ，嗣被上訴人丙○○當選為被上訴人管委會之主任委員，仍
    將系爭A部分建物繼續供作辦公處所，無權占有該A部分建物
    迄今，並獲有相當於租金之不當得利，伊已於93年 3月30日
    致函向被上訴人請求返還上開建物，惟被上訴人置之不理等
    情，爰依民法第767條、第179條及第184條之規定， 求為命
    被上訴人將系爭 A部分建物騰空返還上訴人，並自93年4月1
    日起，至返還該建物之日止，按月連帶給付8萬8,000元之判
    決。
    被上訴人則以：系爭 A部分建物並非由上訴人出資所建造；
    又如原判決附圖所示 B部分建物為喜萬年大廈之共用部分，
    屬全體住戶所共有，系爭A部分建物與B部分建物相通連而無
    區隔，並非獨立之建物，上訴人自無由就該 A部分建物單獨
    取得所有權；又被上訴人丙○○僅係擔任被上訴人管委會之
    主任委員，對於系爭A部分建物並無占有之事實；又系爭A部
    分建物係屬違建，被上訴人管委會依公寓大廈管理條例第 8
    條、第 9條及第36條之規定，有制止權並得訴請法院為必要
    之處置，今被上訴人管委會未訴請上訴人拆除，而在經區分
    所有權人會議決議後，將該 A部分建物供作被上訴人管委會
    辦公處所，以求物盡其用，上訴人反以其為系爭 A部分建物
    之所有權人，行使權利， 有違誠信原則， 類推適用民法第
    180條第4款之規定，伊自得拒絕返還系爭 A部分建物及給付
    相當於租金之不當得利等語，資為抗辯。
三、經查上訴人主張伊原為門牌號碼臺北市中正區○○○路 ○段
    100號12樓之2 房屋之所有權人，系爭A部分建物原為伊占有
    使用，現則由被上訴人管委會供作辦公處所使用；又被上訴
    人丙○○為被上訴人管委會之前任主任委員之事實，業據其
    提出建物登記謄本、照片及臺灣臺北地方法院檢察署檢察官
    89年度偵字第 15868號不起訴處分書為證（見原審卷94、45
    至46、9至10頁）， 且為被上訴人所不爭執，固堪信為真實
    。
四、惟按物之構成部分，除法律有特別規定外，不得單獨為物權
    之標的物（最高法院86年度台上字第 722號判決參照）。本
    件上訴人主張系爭 A部分建物為伊出資所建造乙節，縱令屬
    實。惟查，喜萬年大廈屋頂平台設有2層之屋頂突出物即B部
    分建物，其上層為電梯機房及水塔，下層則為架高後留下之
    空間，系爭A部分建物係利用B部分建物之原有結構，將其下
    層空間延伸搭建而成，顯係附著於 B部分建物，且須經由大
    廈頂樓之安全門及公用樓梯出入等情形，業經本院受命法官
    赴現場勘驗屬實，記明筆錄在卷，並有現場照片可稽（見本
    院卷119至125頁）；即上訴人亦在原審自認「…原告（指上
    訴人）即拆除B部分之外牆並連結其內部搭建A部分使其成為
    一整體，故A、B二部分均無從與他部分離而為獨立之物」（
    見原審卷91頁）。是系爭A部分建物實已成為B部分建物之一
    部分，即為B部分建物之構成部分，而B部分建物則為喜萬年
    大廈之屋頂突出物，係該大廈之共用部分（公寓大廈管理條
    例第3條第4款、第7條規定參照），即上訴人亦不爭執B部分
    建物為該大廈全體區分所有權人所共有（見原審卷114、115
    頁），則系爭 A部分建物自亦同屬喜萬年大廈全體區分所有
    權人所共有，任何區分所有權人已不得單獨就系爭 A部分建
    物主張所有權；況上訴人自認伊原有臺北市中正區○○○路
    ○段100號12樓之2 房屋早在69年5月1日即已出售他人，現已
    非該大廈之區分所有權人（見原審卷90、94頁），尤無單獨
    取得系爭 A部分建物所有權之餘地。從而，上訴人主張被上
    訴人不法侵害伊對於系爭 A部分建物之所有權，本於民法第
    767條、第179條及第184條之規定， 請求被上訴人騰空返還
    系爭 A部分建物及給付相當於租金之上開不當得利，自屬無
    據。
五、綜上所述，上訴人本於民法第767條、 第179條及第184條之
    規定，請求被上訴人將系爭 A部分建物騰空返還上訴人，並
    自93年4月1日起鄉雨至返還前項建物之日止，按月連帶給付
    上訴人8萬8,000元，自屬不應准許。從而原審所為上訴人敗
    訴之判決，並無不合。上訴論旨仍執前詞指摘原判決不當，
    求予廢棄改判，為無理由，應予駁回。
六、至兩造其餘之攻擊或防禦方法及未經援用之證據，經本院斟
    酌後，認為均不足以影響本判決之結果，自無逐一詳予論駁
    之必要，併此敘明。
七、據上論結，本件上訴為無理由，依民事訴訟法第449條第1項
    、第78條，判決如主文。
中　　華　　民　　國　　96　　年　　11　　月　　27　　日
                  民事第六庭
                      審判長 法  官 林鄉誠
                             法  官 許紋華
                             法  官 梁玉芬
正本係照原本作成。
不得上訴。
中　　華　　民　　國　　96　　年　　11　　月　　29　　日
　　　　　　　　　　　　　　 書記官 常淑慧
